【裁判字號】    99,交聲,248
【裁判日期】    990211
【裁判案由】    違反道路交通管理處罰條例聲明異議
【裁判全文】
臺灣臺北地方法院交通事件裁定         99年度交聲字第248號
原處分機關  交通部公路總局臺北區監理所
異  議  人
即受處分人  甲○○
上列異議人即受處分人因違反道路交通管理處罰條例案件，對於
交通部公路總局臺北區監理所民國99年1月27日所為之處分（原
處分案號：北監營裁字第裁40-Z00000000號），聲明異議，本院
裁定如下：
    主  文
原處分撤銷。
甲○○汽車駕駛人，駕駛汽車經測試檢定酒精濃度超過規定標準
，處罰鍰新臺幣參萬肆仟伍佰元，並應吊扣小型車職業駕駛執照
壹拾貳個月及接受道路交通安全講習。
    理  由
一、原處分意旨略以：異議人即受處分人甲○○於民國99年1月
    20日21時41分許駕駛車牌號碼9L-821號營業用小客車，行經
    國道五號北上3.8公里石錠匝道口處，經內政部警政署國道
    公路警察局第九警察隊石錠分隊警員查獲酒後駕車經呼氣測
    試酒測值為0.50mg/L，以通知單當場舉發，並移送原處分機
    關即交通部公路總局臺北區監理所處理，嗣由原處分機關於
    99年1月27日依道路交通管理處罰條例第35條第1項第1款及
    違反道路交通管理事件統一裁罰基準及處理細則規定，認定
    受處分人「汽車駕駛人酒精濃度超過規定標準（0.4-0.55）
    」而裁處罰鍰新臺幣（下同）34,500元，吊扣駕駛執照12個
    月，並施以道路交通安全講習之處分。
二、聲明異議意旨略以：異議人固不否認有於上揭時地因酒後駕
    駛上開營業用小客車而遭員警舉發之事實，並已將罰鍰繳納
    完畢，惟其違規當時係駕駛營業用小客車，殊無就其所持有
    之職業大客車駕駛執照加以吊扣之理，以免影響全家生計，
    生活困難，為此不服原處分，而聲明異議，並請准吊扣職業
    小客車駕駛執照1年等語。
三、按汽車駕駛人飲用酒類或其他類似物後其吐氣所含酒精濃度
    超過每公升0.25毫克或血液中酒精濃度超過百分之0.05以上
    者，不得開車，道路交通安全規則第114條第2款定有明文；
    又汽車駕駛人，駕駛汽車經測試檢定有酒精濃度超過規定之
    情形者，處15,000元以上60,000元以下罰鍰，並當場移置保
    管其車輛及吊扣其駕駛執照1年，且對汽車駕駛人應施以道
    路交通安全講習，道路交通管理處罰條例第35條第1項第1款
    、第24條第1項第2款亦均有明定。次按修正前道路交通管理
    處罰條例第68條規定：「汽車駕駛人，因違反本條例及道路
    交通安全規則之規定，受『吊扣』或『吊銷』駕駛執照處分
    時，『吊扣』或吊銷其持有各級車類之駕駛執照」；惟該條
    業經修正為：「汽車駕駛人，因違反本條例及道路交通安全
    規則之規定，受吊銷駕駛執照處分時，吊銷其持有各級車類
    之駕駛執照」。此一條文修正理由略以：「原條文將違法或
    違規駕駛人所持有各級車類之駕駛執照一併吊扣或吊銷，失
    之過酷，影響人民工作及生活甚鉅，爰修正之」，此新修正
    條文，業於94年12月14日修正公佈並於95年3月1日起施行。
    又小型車職業駕駛執照、大客車職業駕駛執照為不同級執照
    ，原領有職業駕駛執照之駕駛人，取得高一級車類之普通駕
    駛執照資格滿三個月者，得換領同級車類之職業駕駛執照，
    道路交通安全規則第53條第5、7款、第61條第2項規定可按
    ，參諸上開立法理由及立法經過，則行為人有道路交通管理
    處罰條例第35條第1項第1款所規定之違規行為，須吊扣駕駛
    執照時，僅能吊扣行為人違法或違規當時駕駛車輛所憑之駕
    駛執照，不得再吊扣行為人所持有而與駕駛違規車輛無關之
    其他各級車類駕駛執照，故行為人駕駛營業用小客車違規，
    僅得吊扣小型車職業駕駛執照，尚不得吊扣大客車職業駕駛
    執照。至道路交通主管機關對於汽車駕駛執照之管理，因採
    取一照原則，未發給駕駛人較低等級之駕駛執照，惟行為人
    依法既應諭知吊扣較低級之駕駛執照，尚不能因受處分人現
    實上僅持有較高級駕駛執照，即違背法律規定諭知免罰。此
    主管機關仍可利用電腦資料處理或在較高等級駕照註記或其
    他方式，吊扣行為人較低等級之駕駛執照，執行層面應可妥
    適克服，尚難逕謂無法執行，而諭知不罰（參照臺灣高等法
    院暨所屬法院98年法律座談會刑事類提案第20號決議意旨參
    照）。
四、經查：
（一）本件異議人就上開違規事實自承不諱，並接受罰鍰、道路
      交通安全講習之處分，其違規情節另有卷附舉發違反道路
      交通管理事件通知單、裁決書在卷可稽，堪認明確
（二）本件異議人上開違規行為既發生於99年1月20日，自應依
      修正後之道路交通管理處罰條例第68條裁處。依修正後道
      路交通管理處罰條例第68條之規定，既將「吊扣」等字刪
      除，諸前揭說明，駕駛人受吊扣駕駛執照處分時，應不再
      吊扣其持有各級車類之駕駛執照，故原處分機關於作成吊
      扣駕駛執照處分時，應就行為人所應吊扣之駕駛執照種類
      予以限定，始符合依法行政原則。異議人既領有大客車職
      業駕駛執照，此有「證號查詢汽車駕駛人」在卷可稽，另
      本件違規確實係駕駛營業用小客車經測試檢定，亦有上開
      通知單可佐，則異議人依法應受之處分乃限制其駕駛營業
      用小客車之權利，依上揭說明，應由主管機關利用電腦資
      料處理或在其所持大客車職業駕駛執照註記或其他方式，
      吊扣異議人小型車職業駕駛執照，尚不能因異議人現實上
      僅持有大客車職業駕駛執照，即逕以吊扣之。
五、末按聲明異議，屬一種司法救濟途徑，由法院審查受處分人
    所涉之違規事實是否成立，及原處分所適用之法條是否正確
    、裁罰是否適當，且因法院負有司法審查之作用，對原處分
    失當時，就罰鍰、吊照及安全講習等處罰效果，即應自為諭
    知（參照上開法律座談會刑事類提案第23號決議意旨），是
    以，本件受異議人確有駕駛營業用小客車經測試檢定，「酒
    精濃度超過規定標準」之違規事實，原處分就此裁處罰鍰及
    施以道路交通安全講習，於法有據，惟異議人應受之處分乃
    限制其駕駛營業用小客車車輛之權利，然原處分未審酌是否
    吊扣較低級之駕駛執照之裁罰，與道路交通管理處罰條例第
    35 條第1項第1款、第68條等規定不合，即有違誤。又就本
    案而言，異議人雖未就原處分關於罰鍰與應接受道路交通安
    全講習部分聲明異議，惟揆諸上揭說明，就罰鍰、吊照及安
    全講習等處罰效果，自應由本院一併重新諭知。從而，原處
    分應予撤銷，由本院自為裁罰如主文第2項所示，以期適法
    。
據上論斷，應依道路交通管理處罰條例第87條第2 項，道路交通
案件處理辦法第20條前段，裁定如主文。
中    華    民    國    99    年    2     月    11    日
                  交通法庭法  官  林瑋桓
以上正本證明與原本無異
如不服本裁定應於送達後5日內向本院提出抗告狀
中    華    民    國    99    年    2     月    11    日
                          書記官  鄭伊芸

司法院資訊處製作；財團法人民間司法改革基金會備份。
